【裁判字號】    97,上訴,4077
【裁判日期】    971231
【裁判案由】    違反槍砲彈藥刀械管制條例
【裁判全文】
臺灣高等法院刑事判決                97年度上訴字第4077號
上  訴  人
即  被  告  甲○○
指定辯護人  本院公設辯護人李廣澤
上列上訴人因違反槍砲彈藥刀械管制條例案件，不服臺灣板橋地
方法院96年度訴字第4118號，中華民國97年7月25日第一審判決
（起訴案號：臺灣板橋地方法院檢察署96年度偵續字第327號）
，提起上訴，本院判決如下：
    主  文
原判決撤銷。
甲○○共同未經許可，持有可發射子彈具殺傷力之改造槍枝，累
犯，處有期徒刑參年捌月，併科罰金新臺幣陸萬元，罰金如易服
勞役，以新臺幣壹仟元折算壹日。扣案之改造手槍壹枝（槍枝管
制編號0000000000號，含彈匣壹個）沒收。
    事  實
一、甲○○因違反毒品危害防制條例案件，經台灣板橋地方法院
    以90年度易緝字第115號判決，判處有期徒刑5月確定，於91
    年5月22日執行完畢，猶不知悔改。明知未經主管機關許可
    ，不得持有具殺傷力之改造槍枝，竟於不詳時地與綽號「阿
    樹」之成年男子，基於共同持有具殺傷力之仿WALTHER廠PPK
    /S型半自動手槍製造之槍枝，換裝土造金屬槍管之改造手槍
    一枝（槍枝管制編號0000000000號、含彈匣1個）之犯意聯
    絡，於95年10月間至陳俊德位於臺北縣三峽鎮○○街124之9
    號住處，以上開槍枝作為擔保，向陳俊德借用新台幣（下同
    ）2萬5千元，嗣於96年2月8日上午6時20分許，為警持搜索
    票前往陳俊德前開住處搜索，扣得上開槍枝，而悉上情（陳
    俊德部分業經判決確定）。
二、案經臺灣板橋地方法院檢察署檢察官主動簽分偵查起訴。
    理  由
壹、程序方面：
一、按被告以外之人於審判外之言詞或書面陳述，除法律有規定
    者外，不得作為證據，刑事訴訟法第159條定有明文。被告
    爭執下列證據無證據能力，經查，陳俊德於96年2月8日於警
    詢中供述，為審判外陳述，依上開規定無證據能力。其於同
    日偵查中係以被告身份接受訊問，就被告甲○○涉嫌犯罪部
    分未經具結，依刑事訴訟法第158之3之規定，亦無證據能力
    。
二、依刑事訴訟法第198條、第208條規定，所謂鑑定乃指於刑事
    訴訟程序中為取得證據資料而由檢察官或法官指定具有特別
    知識經驗之鑑定人、學校、機關或團體，就特定之事物，以
    其專業知識加以分析、實驗而作判斷，以為偵查或審判之參
    考。從而，不論鑑定人或鑑定機關、學校、團體，由檢察官
    或法官視具體個案之需要而選任，其所為之鑑定即具有證據
    能力，此乃同法第159條第1項之「除法律有規定者外」之傳
    聞法則例外規定。查本案引用之內政部警政署刑事警察局槍
    彈鑑定書一份，係由臺灣板橋地方法院檢察署檢察官指揮臺
    北市政府警察局信義分局送請內政部警政署刑事警察局鑑定
    ，依上開說明，具有證據能力。
三、通訊監察部份，行動電話0000000000號，自96年1月10日至
    同年2月8日之通訊監察錄音譯文，均有台灣板橋地方法院檢
    察署通訊監察書附卷可參，並經本院調卷核對相符，是關於
    上開被告與陳俊德間之通訊監聽錄音內容與譯文均堪認屬真
    實，自具有證據能力。被告爭執該部分未合法監聽，自有誤
    解。
四、除上開所示，以下本案引用之其餘供述及非供述證據，經本
    院依法踐行調查證據程序，公訴人、被告及辯護人均不爭執
    各該證據之證據能力，且迄本院言詞辯論終結前未就其餘證
    據之證據能力聲明異議，又查無依法應排除其證據能力之情
    形，自有證據能力。
貳、實體方面：
一、被告甲○○於本院審判期日未到庭，據其於準備程序及原審
    均矢口否認上開犯行，辯稱：伊陪同「阿樹」向陳俊德借錢
    ，但不知道「阿樹」拿出來抵押的包包內裝有槍枝云云。辯
    護人為被告辯稱，被告坦認帶同綽號「阿樹」向陳俊德借款
    ，並不十分明瞭包包內放有殺傷力之槍枝，情理上雖不太合
    理，但有所疏忽也非不可能，若認有罪，請從輕量刑。經查
    ：
    (一)、在陳俊德住處為警查扣之改造手槍一枝（槍枝管制編號
        0000000000號，含彈匣一個），係仿WALTHER廠PPK／S
        型半自動手槍製造之槍枝，換裝土造金屬槍管而成之改
        造槍枝，機械性能良好，可擊發適用之子彈，具殺傷力
        ，有內政部警政署96年3月2日刑鑑字第0960025793號槍
        彈鑑定書在卷可參（見96年偵字第4308號第31至33頁）
        。
    (二)、參諸證人陳俊德之證詞：(1)於96年3月21日警詢筆錄，
        指證警方所查獲之被告甲○○就是向伊借錢將槍枝抵押
        之人等語（見96年偵字第9881號第12至13頁）。(2)於96
        年4月19日偵查中證稱：被告帶一位朋友說要借錢，伊
        有借錢，「阿樹」就把槍寄放在伊家，因為伊不認識「
        阿樹」，且是被告說要借錢，所以在警詢中沒有提到「
        阿樹」等語。（同上偵卷第31至33頁）(3)於96年7月24
        日偵查中證稱：「阿樹」透過被告向伊借錢，伊跟「阿
        樹」不熟，伊有借錢給他們，他們將一個包包放伊這邊
        ，槍是「阿樹」拿給伊的等語。（96年度偵續字第327
        號第9至12頁）(4)於原審審理程序中證稱：96年2月8日
        在伊住處警察有查獲改造手槍、子彈三顆，當初是被告
        與秦明達來跟伊借錢，伊之前在臺北市政府警察局信義
        分局製作調查筆錄時，說綽號「政宏」借錢二萬五千元
        ，拿槍、彈抵押，所說的「政宏」就是被告，「阿樹」
        就是秦明達有跟甲○○一起來，開口借錢的是被告，伊
        跟「阿樹」不認識，並沒有講話，是透過被告，才借錢
        給他的。錢交給被告後，「阿樹」就把包包交給被告，
        被告再交給伊。因為伊被查獲後，被告才說槍是「阿樹
        」的，所以在偵查中才改口是「阿樹」的等語（原審第
        113至117頁）。是陳俊德為警查獲後對於槍枝來源之多
        次證述雖有部分歧異，對於槍枝究竟是被告抑或「阿樹
        」交付，有所出入，惟對於被告與「阿樹」一同前來伊
        住處借錢，但是伊不認識「阿樹」，是由被告開口，當
        日被告與「阿樹」有交付裝有槍枝之包包作為抵押等情
        節一致。徵諸前揭證人之證詞，被告與「阿樹」持有前
        開槍械，並以該槍械為擔保，同往向陳俊德借款一節，
        應堪確認。
    (三)、(1)被告於96年3月22日警詢及96年4月12日偵查中供稱在
        陳俊德住處查扣之槍枝是綽號「阿樹」的，因為「阿樹
        」缺錢，要向朋友周轉，伊拿槍枝去找陳俊德借錢，伊
        跟陳俊德借錢時有說是「阿樹」要借的，伊當時與「阿
        樹」一起去陳俊德他家借錢，是伊開口向陳俊德借錢等
        語。（見96年偵字第9881號第21至22頁；第27至28頁）
        (2)被告於96年12月17日原審準備程序中供稱，伊沒有向
        陳俊德借錢，沒有跟「阿樹」一起去，在警局之筆錄是
        要幫陳俊德，要配合陳俊德，阿樹已經死亡云云。（原
        審卷第22頁）(3)97年5月26日原審準備程序中供稱根本
        沒有「阿樹」這個人，是為了幫陳俊德解套云云。（原
        審卷（原審卷第73至74頁））(4)被告於原審審理中又改
        稱有跟「阿樹」一起去，情形大致與陳俊德審理中證詞
        相符，但是不知道包包內有槍枝云云。被告屢次說法不
        一，有稱跟「阿樹」一起拿槍枝去跟陳俊德借錢，由伊
        負責開口借錢；另稱根本沒有「阿樹」這個人；另稱陪
        同「阿樹」去向陳俊德借錢，但是不知道抵押的東西是
        槍彈云云（原審卷第128至129頁）。被告供述先後歧異
        ，何者可信，雖有可疑？但查，被告既曾供稱跟「阿樹
        」一同去找陳俊德借錢，並交付一個包包作為抵押物品
        給陳俊德等語，經核與陳俊德之證詞大抵相符，是此部
        分被告所為供述應較可信。
    (四)、又據證人即承辦員警劉子豪於原審審理中證稱：查獲陳
        俊德住處之槍枝，係因監聽被告所使用之0000000000號
        行動電話，發現被告撥打0000000000及0000000000行動
        電話要向陳俊德借用槍枝，知道槍枝當時是被告陳俊德
        持有，所以才會聲請搜索票去陳俊德住處搜索，被告亦
        說借用槍枝處理事情後會歸還陳俊德等語（見原審卷第
        121頁），而0000000000及0000000000電話係陳俊德所
        使用之電話，亦據陳俊德於96年3月21日警詢中坦認不
        諱（見96年偵字第9881號卷第13頁），而前開監聽內容
        ，有台灣板橋地方法院檢察署96年度監續字第31號通訊
        監察書及監聽內容譯文可稽，益證被告確實知悉上開包
        包內物品為具殺傷力之槍枝。被告所辯，顯係卸責之詞
        。
    (五)、綜上，被告與「阿樹」共同持有上開槍枝之犯行，堪予
        認定。
二、核被告甲○○所為，係犯槍砲彈藥刀械管制條例第8條第4項
    之未經許可持有可發射子彈具有殺傷力之改造手槍罪。又被
    告有事實欄所載前科執行情形，此有本院被告前案紀錄表1
    份在卷可參，其於前案有期徒刑執行完畢後5年之內，故意
    再犯有期徒刑以上之本罪，應依修正後刑法第47條第1項之
    規定。論以累犯，依法並加重其刑。被告與綽號「阿樹」之
    成年男子間，就持有具殺傷力之改造槍枝犯行，有犯意聯絡
    、行為分擔，為共同正犯。
三、原審就被告持有改造手槍之犯行認罪證明確，對被告為有罪
    科刑之判決，固非無見。惟查，被告有事實欄所載前科執行
    情形，此有本院被告前案紀錄表1份在卷可參，其於前案有
    期徒刑執行完畢後5年之內，故意再犯有期徒刑以上之本罪
    ，應依刑法第47條第1項之規定，論以累犯，依法並加重其
    刑。原審未論以累犯，自有疏漏，容有未當。被告提起上訴
    ，猶執陳詞否認犯罪，固無理由，惟因原判決既有上揭可議
    之處，爰由本院撤銷改判，並爰審酌被告值此槍彈氾濫之際
    ，非法持有改造手槍，所為對社會治安潛藏高度危險，惟尚
    未有其他實害行為，暨其犯罪之動機、目的、手段及犯罪後
    否認犯行等一切情狀，量處如主文所示之刑，並就罰金部分
    諭知易服勞役之折算標準，以示懲戒。查扣之改造手槍一枝
    （槍枝管制編號0000000000號，含彈匣一個），確係槍砲彈
    藥刀械管制條例第4條第1項第1款所定之槍枝，業如前述，
    屬違禁物，不問屬於犯人與否，應依刑法第38條第1項第1款
    規定，予宣告沒收。
四、按「由被告上訴或為被告利益上訴者，除第一審判決適用法
    條不當而撤銷者外，第二審不得諭知較重於原審判決之刑，
    刑事訴訟法第370條固定有明文。是本件雖由被告上訴，惟
    原審既對被告漏論累犯，依前開規定，本院自得對上開被告
    改判諭知較重於第一審判決之刑度，附予敘明。
五、被告合法傳喚，無正當之理由不到庭，爰不待其陳述，逕行
    判決。
據上論斷，應依刑事訴訟法第369條第1項前段、第364條、第371
條、第299條第1項前段，槍砲彈藥刀械管制條例第8條第4項，刑
法第11條前段、第42條第3項前段、第28條、第47條第1項、刑法
第38條第1項第1款，判決如主文。
本案經檢察官柯晴男到庭執行職務。
中    華    民    國    97    年    12    月  31      日
                  刑事第八庭審判長法  官  鄭文肅
                                  法  官  蔡光治
                                  法  官  劉嶽承
以上正本證明與原本無異。
如不服本判決，應於收受送達後10日內向本院提出上訴書狀，其
未敘述上訴之理由者並得於提起上訴後10日內向本院補提理由書
（均須按他造當事人之人數附繕本）「切勿逕送上級法院」。
                                  書記官  魏淑娟
中    華    民    國    97    年    12    月    31    日
附錄：本案論罪科刑法條全文
附錄本案論罪科刑法條全文
槍砲彈藥刀械管制條例第八條
未經許可，製造、販賣或運輸鋼筆槍、瓦斯槍、麻醉槍、獵槍、
空氣槍或第四條第一項第一款所定其他可發射金屬或子彈具有殺
傷力之各式槍砲者，處無期徒刑或五年以上有期徒刑，併科新臺
幣一千萬元以下罰金。
未經許可，轉讓、出租或出借前項所列槍枝者，處五年以上有期
徒刑，併科新臺幣一千萬元以下罰金。
意圖供自己或他人犯罪之用，而犯前二項之罪者，處無期徒刑或
七年以上有期徒刑，併科新臺幣一千萬元以下罰金。
未經許可，持有、寄藏或意圖販賣而陳列第一項所列槍枝者，處
三年以上十年以下有期徒刑，併科新臺幣七百萬元以下罰金。
第一項至第三項之未遂犯罰之。


司法院資訊處製作；財團法人民間司法改革基金會備份。
